【裁判字號】    98,勞簡上,50
【裁判日期】    990113
【裁判案由】    給付薪資
【裁判全文】
臺灣臺北地方法院民事判決            98年度勞簡上字第50號
上  訴  人  甲○○
被上訴人    日盛國際商業銀行股份有限公司
法定代理人  乙  ○
訴訟代理人  丙○○
上列當事人間請求給付薪資事件，上訴人對於中華民國98年7月
24日本院臺北簡易庭98年度北勞簡字第123號第一審判決提起上
訴，本院於99年1月6日言詞辯論終結，判決如下：
    主      文
上訴駁回。
第二審訴訟費用由上訴人負擔。
    事實及理由
一、上訴人起訴主張：兩造於民國89年3月22日訂立僱傭契約，
    上訴人在被上訴人公司擔任消費金融專員，每月薪資新臺幣
    （下同）4萬2000元，雙方並無合意終止僱傭關係之事實及
    證據。而依上訴人於98年2月6日發函被上訴人之中和泰和街
    郵局第00047號存證信函可知，被上訴人未提供離職申請單
    及離職證明等文件，應認上訴人業提出要約，被上訴人於98
    年2月24日以臺北市府郵局第90號存證信函，函覆「退職申
    請單為公司內部文件」等文句，可認被上訴人有承諾之意思
    表示，故推定兩造間僱傭契約存在。雙方僱傭關係既存在，
    被上訴人即應給付上訴人自98年2月7日起至98年5月31日止
    ，積欠共3月24日之薪資15萬9600元（計算式：42000元×3
    ＝126000，42000×24/30＝33600，126000＋33600＝159600
    ），經扣除上訴人自98年2月7日起至98年5月15日止，在臺
    北富邦商業銀行股份有限公司任職，每月薪資1萬6400元，
    共3月9日之薪資（計算式：16400×3＝49200，16400×9/30
    ＝4290，49200＋4920＝105480），被上訴人仍應再給付上
    訴人10萬5480元（計算式：000000000000＝105480），又
    其中480元不請求，故請求金額為10萬5000元等語，並聲明
    ：被上訴人應給付上訴人10萬5000元。
二、被上訴人則以：上訴人雖自89年3月22日起受雇於被上訴人
    ，擔任消費金融業務專員，然於91年8月6日申請離職，經主
    管在申請書上批示並核准，上訴人正式之離職日為同年月15
    日，被上訴人並於98年5月11日提供自願離職證明書予上訴
    人，兩造間僱傭關係自上訴人離職時起即不存在，上訴人請
    求被上訴人給付自98年2月7日起至同年5月31日止之薪資於
    法無據，上訴人請求無理由等語，資為抗辯。
三、原審為上訴人全部敗訴之判決，上訴人不服，提起上訴，聲
    明求為：（一）原判決廢棄，（二）被上訴人應給付上訴人
    10萬5000元。被上訴人於本院則聲明：上訴駁回。
四、上訴人於本院中主張其自89年3月22日在被上訴人公司任職
    ，兩造間訂有僱傭契約，僱傭關係未曾終止，被上訴人未經
    上訴人同意，片面製作非法解僱之離職證明書，妨害上訴人
    之工作權，並湮滅、隱匿非法解僱之事證，上訴人從未自請
    離職，被上訴人偽造「退職申請書」，且系爭文件上註明「
    免職」，足證係被上訴人免職而非法解僱，又該文件標示退
    職申請經核准後方得離職，然董事長、總經理、副總經理拒
    絕核准，依法應失其效力，而依歷次書狀可知，被上訴人拒
    絕接受勞務，上訴人無補服勞務之義務，仍得請求報酬，故
    請求被上訴人給付98年2月7日起至98年5月31日止，積欠之
    薪資云云，此為被上訴人所否認，並辯稱上訴人已於91年8
    月6日申請離職，經被上訴人核准，離職生效日為同年月15
    日等語，是本件爭點在於，上訴人是否仍係被上訴人公司之
    員工，而得請求被上訴人給付98年2月7日起至98年5月31日
    止之薪資。
（一）按當事人主張有利於己之事實者，就其事實有舉證之責任
      ，民事訴訟法第277條前段定有明文。又按「民事訴訟如
      係由原告主張權利者，應先由原告負舉證之責，若原告先
      不能舉證，以證實自己主張之事實為真實，則被告就其抗
      辯事實即令不能舉證，或其所舉證據尚有疵累，亦應駁回
      原告之請求」、「各當事人就其所主張有利於己之事實，
      均應負舉證之責，故一方已有適當之證明者，相對人欲否
      認其主張，即不得不更舉反證」、「原告對於自己主張之
      事實已盡證明之責後，被告對其主張，如抗辯其不實並提
      出反對之主張者，則被告對其反對之主張，亦應負證明之
      責，此為舉證責任分擔之原則」，最高法院74年度臺上字
      第913號裁判、19年上字第2345號判例、18年上字第2855
      號判例可資參照。
（二）經查，上訴人起訴認兩造於98年2月7日至98年5月31日存
      有僱傭關係，並主張其於98年2月6日以中和泰和街郵局第
      00047號存證信函發函被上訴人，係提出勞務給付之要約
      ；被上訴人於98年2月24日以臺北市府郵局第90號存證信
      函之回覆則為承諾，故僱傭關係推定存在等語，並以前揭
      存證信函為據（見原審卷第4頁背面、第5頁）。然參之上
      訴人所寄98年2月6日存證信函中係表示：「本人（即上訴
      人）係貴行（即被上訴人）員工，在職期間表現優異，且
      與貴行情感至深。今向貴行申請任職或應徵新職務。請貴
      行提供原離職申請單副本…及離職證明等，未提供上述全
      部資料視同離職不成立。貴行有義務提供後再議。」等語
      ，被上訴人於98年2月24日則函覆以：「鑒於退職申請單
      為公司內部文件，恕難提供副本資料。…而離職證明之申
      請文件，已於98年2月5日提供員工離職證明文件申請單，
      敬請台端填妥後繳回本行，以利儘速開立離職證明台端」
      等語，足見上訴人先發函表示願意提供勞務，請求被上訴
      人僱用並提供先前離職之證明文件，被上訴人函覆表示退
      職申請單為內部文件，不便提供，並未為任何同意上訴人
      返回述職之允諾，兩造亦未針對僱傭契約中「勞務內容」
      、「報酬」為意思表示一致之約定，上訴人主張可由上開
      存證信函推定兩造間僱傭契約存在云云，即非可採。
（三）至上訴人於本院中主張係遭被上訴人非法解僱，故兩造於
      98年2月7日至98年5月31日之僱傭關係仍存在云云，惟上
      訴人對於被上訴人究於何時地，如何為解僱之意思表示乙
      節，迄本院言詞辯論終結前，均未舉證以實其說；反觀被
      上訴人辯稱本件實係上訴人於91年8月6日申請離職等情，
      業據提出上訴人親簽之「行員退職申請書」（以下簡稱退
      職申請書）在卷（見本院卷第40頁），上訴人雖於主張退
      職申請書係被上訴人偽造、變造，然經本院命上訴人當庭
      書寫國字「敦北分行消費金融專員」、「職稱」、「等級
      」、阿拉伯數字「0至9」各10遍並簽名，核與系爭退職申
      請書上服務單位欄及職稱欄手寫之「消費金融敦化分行」
      、「職等、消金專員」之連筆、筆勢等字跡特徵相符，且
      申請人簽章欄之「甲○○」筆跡，亦與上訴人當庭簽名之
      字跡運勢、書寫方法等特徵相符，上訴人復於本院審理中
      改稱確有在申請人簽章欄簽名，足見上訴人確係自請離職
      ，殆無疑義。雖上訴人另主張系爭退職申請書上註明「免
      職」，可認係被上訴人免職而非法解僱，且董事長、總經
      理、副總經理拒絕核准，上訴人亦未勾選退職原因，退職
      原因有遭塗改云云。然查，系爭退職申請書並無任何隻字
      片語表示上訴人係遭被上訴人免職，至於退職原因僅係員
      工為何自請離職之動機，縱未填寫或修改，仍無礙離職申
      請之效力。至上訴人所稱董事長等人拒絕核准系爭退職申
      請，然其對此利己事實並未提出相關事證以茲證明，且其
      單位主管已於申請書上註明上訴人工作態度不佳，積極度
      不夠，客戶應對經常失言等語，亦即被上訴人未於系爭退
      職申請書上為任何慰留或拒絕上訴人離職申請之意思表示
      ，且於事後核發離職日期為91年8月15日之離職證明書予
      上訴人（見原審卷第40頁），足見本件確係上訴人自請離
      職並經核准，兩造間僱傭關係自上訴人離職之91年8月15
      日起即不存在，上訴人空言否認上情，並主張兩造間僱傭
      關係仍存，而認被上訴人有給付98年2月7日起至98年5月
      31日止薪資之義務云云，自無足取。
六、綜上所述，兩造間勞動契約已於91年8月15日合法終止，上
    訴人請求被上訴人給付98年2月7日起至98年5月31日止薪資
    共計10萬5000元，為無理由，不應准許。原審為上訴人敗訴
    之判決，其認事用法均無不合。上訴意旨指摘原判決不當，
    求予廢棄改判，為無理由，應駁回其上訴。
七、本判決之基礎已臻明確，兩造之其餘攻擊防禦方法及舉證，
    核與判決無影響，毋庸一一論列，並此敘明。
八、據上論結，本件上訴無理由，依民事訴訟法第436條之1第3
    項、第449條第1項、第78條，判決如主文。
中    華    民    國    99    年    1     月    13    日
                  民事第三庭  審判長法  官  丁蓓蓓
                                    法  官  陳怡雯
                                    法  官  孫正華
以上正本係照原本作成。
本判決不得上訴。
中    華    民    國    99    年    1     月    13    日
                                    書記官  林秀娥

司法院資訊處製作；財團法人民間司法改革基金會備份。
